臺灣高等法院刑事判決　　　　　　　　99年度上易字第2359號
上　訴　人　臺灣基隆地方法院檢察署檢察官
被　　　告　林曉青
上列上訴人因被告妨害名譽案件，不服臺灣基隆地方法院99年度
易字第318號，中華民國99年8月24日第一審判決（檢察官聲請簡
易判決處刑案號：臺灣基隆地方法院檢察署99年度偵字第1553號
），提起上訴，本院判決如下：
    主  文
上訴駁回。
    理  由
一、本案經本院審理結果，認第一審以檢察官就曾經判決確定之
    同一案件起訴，依刑事訴訟法第302 條第1 款規定，對被告
    林曉菁為諭知免訴判決，經核並無不當，應予維持，並引用
    第一審判決書記載之理由（如附件原審判決書）。
二、檢察官上訴意旨略以：(一)原審判決認被告林曉青先後在網站
    上對黃惠玲公然侮辱，於自然意義上固屬數行為，然被告是
    在密切接近之時、地所為，且侵害同一法益，各行為間之獨
    立性薄弱，應論以接續犯之一罪，而被告本件公然侮辱告訴
    人林清華之行為，與前案公然侮辱黃惠玲之確定判決（99年
    度基簡字第389 號，下稱前案）認定之妨害名譽犯行（98年
    6 月間），屬接續犯之一罪，應為該確定判決效力所及，因
    而為本件免訴之判決，固非無見。惟查被告林曉青之犯罪時
    間分別為98年8 月30日、98年11月17日、99年3 月23日，其
    中本案第1 次之98年8 月30日，與99年度基簡字第389 號犯
    罪事實之時間98年6 月間，已逾2 個月，而本案第2 次之98
    年11月17日亦與本案第1 次之98年8 月30日相隔將近3 個月
    ，且與98年6 月間相隔近半年，遑論本案第3 次之99年3 月
    23日更是跨年，尤與98年6 月間相隔9 個月之遙！自上觀之
    ，本件各行為若非被告另起獨立之犯意而為之，實難為合乎
    經驗法則及社會情理之解釋。原審判決逕認被告係在密切接
    近之時、地所為，各行為間獨立性極為薄弱云云，其認事用
    法難謂無違誤等語。
三、按刑事訴訟之目的，在於對特定被告之特定犯罪事實，經由
    審判程序以確定刑罰權之有無及其範圍。故案件一經實體判
    決確定，即發生實質之確定力，依一事不再理原則，不得更
    為實體上之裁判，以避免雙重判決。又案件曾經判決確定者
    ，應諭知免訴之判決，刑事訴訟法第302 條第1 款定有明文
    。此係因同一案件，既經法院為實體上之確定判決，其犯罪
    之起訴權業已消滅，依一事不再理之原則，不許再為訴訟客
    體，更為其他有罪或無罪之實體上裁判。又「刑事訴訟法第
    302 條第1 款規定，案件曾經判決確定者，應諭知免訴之判
    決，此項訴訟法上所謂一事不再理之原則，關於實質上一罪
    或裁判上一罪，均有其適用」（最高法院60年台非字第77號
    判例）。
四、經查，前案被害人黃惠玲以被告林曉青於網路「烏魚子的部
    落格」對其為公然侮辱行為，認被告林曉青涉犯刑法第309
    條第1 項公然侮辱罪，於民國99年2 月5 日檢附「烏魚子的
    部落格」分類為「該死瘋婆子的事」之98年5 月29日「妳真
    的瘋了」、98年6 月17日「我好累--」、98年6 月25日「報
    復」、98年7 月4 日「地盤是我的，我想說就說妳管得著嘛
    」、98年8 月30日「報應」、98年10月20日「給你的話」、
    98年11月17日「一個樣」99年1 月9 日「老天遲來的正義」
    等文章，於民國99年2 月5 日具狀向臺灣基隆地方法院檢察
    署檢察官告訴，經檢察官偵查後，以99年度偵字第721 號聲
    請簡易判決處刑，經臺灣基隆地方法院以99年度基簡字第38
    9 號判處被告林曉青拘役30日，如易科罰金，以新台幣1000
    元折算1 日，於99年6 月7 日判決確定，業據本院調取前案
    審閱無訛，並有被告林曉菁本院前案紀錄表一份在卷可稽。
    按「數行為於同時同地或密切接近之時地實施，侵害同一之
    法益，各行為之獨立性極為薄弱，依一般社會健全觀念，在
    時間差距上，難以強行分開，在刑法評價上，以視為數個舉
    動之接續施行，合為包括之一行為予以評價，較為合理者，
    即屬接續犯，而為包括之一罪。」（最高法院96年度台上字
    第88號判決意旨）。被告林曉青基於一個侮辱被害人黃惠玲
    犯意，於前揭時間於網路「烏魚子的部落格」「該死瘋婆子
    的事」分類項下張貼上開文章，係於時間、空間密接之情形
    下，侵害同一法益，各行為之獨立性極為薄弱，原判決認屬
    接續犯而為實質一罪，與法洵無違背；又被告林曉青上開98
    年8 月30日「報應」文章，雖有侮辱告訴人林清華「汙辱自
    己岳母的老公」、「變態老公」、「乞丐的老公」之言詞，
    然該文章既係以「該死瘋婆子的事」分類，依文章意旨，亦
    有使不特定人因閱覽上開文章，而得意會被害人黃惠玲即是
    「該死瘋婆子」，而有減損黃惠玲聲譽，換言之，被告林曉
    青撰寫該「報應」文章張貼於部落格，使不特定人得以閱覽
    ，而達公然侮辱黃惠玲、林清華之目的，係以一行為而同時
    侮辱黃惠玲、林清華，為同種想像競合犯，為裁判上一罪，
    則被告林曉青上開公然侮辱告訴人林清華之犯行，既與前案
    有接續犯實質上一罪及想像競合犯裁判上一罪關係，為同一
    案件，國家對之只有一個刑罰權，既經判決確定，自不容重
    複起訴，檢察官就同一案件再聲請簡易判決處刑，原判決為
    免訴之諭知，並無不符，檢察官上訴指摘原判決不當，為無
    理由，應予駁回，並不經言詞辯論。
據上論斷，應依刑事訴訟法第368條、第372條判決如主文。
中    華    民    國  100     年    1     月    28    日
                  刑事第八庭  審判長法  官   張傳栗
                                    法  官   劉嶽承
                                    法  官   黃斯偉
以上正本證明與原本無異。
不得上訴。
                                    書記官   王宜玲
中    華    民    國   100    年    1     月    28    日
附件：
臺灣基隆地方法院刑事判決               99年度易字第318號
公  訴  人  臺灣基隆地方法院檢察署檢察官
被      告  林曉青  女  31歲（民國○○年○月○○日生）
                    身分證統一編號：Ｚ000000000號
                    住基隆市○○區○○路2巷42之3號
                    居基隆市○○區○○路1之2號3樓
上列被告因妨害名譽案件，經檢察官聲請簡易判決處刑（99年度
偵字第1553號），本院簡易庭認不宜以簡易判決處刑，宜由刑事
庭依通常程序審理（99年度基簡字第1039號），判決如下：
    主    文
本件免訴。
    理    由
一、本件聲請簡易判決處刑意旨略以：林曉青係黃惠玲之弟媳、
    林清華係黃惠玲之丈夫，林曉青與黃惠玲相處素來不睦，林
    曉青遂在雅虎奇摩網站部落格申請「烏魚子的部落格」，並
    將其撰寫有關黃惠玲之文章，歸類在「該死瘋婆子的事」分
    類下，林曉青於98年8 月30日18時4 分，在基隆巿正義路居
    所，以電腦網路連結至雅虎奇摩網站，在「烏魚子的部落格
    」內「該死瘋婆子的事」分類下，張貼標題為「報應」之文
    章，在上開文章內以「結果妳嫁到什麼老公了，一個會在電
    話裡汙辱自己岳母的老公，一個會限制妳不准回娘家的變態
    老公，一個把你們家當乞丐的老公，一個根本就不把妳娘家
    放在眼裏的老公；一天到晚叫自己的爸媽去見你那不孝女婿
    的嘴臉，你很高興嗎？牠會在乎你娘家的關心嗎？；瘋婆子
    ，嫁到這樣禽獸般陰沉狗的老公是你的報應啦」等語，公然
    供不特定人觀覽，復於98年11月17日5 時31分、99年3 月23
    日4 時50分，在同一網路部落格分類張貼「一個樣」「這個
    人」2 文，文中直指黃惠玲在基隆中興國小擔任校護工作，
    使人得以特定上開文內所指之對象，足以毀損林清華名譽。
    嗣林曉青於99年2 月1 日對黃惠玲提出公然侮辱告訴，林清
    華為蒐集相關證據，以電腦網路連線至林曉青上開部落格列
    印相關文章，始知上情。被告所為係犯刑法第309 條之公然
    侮辱罪嫌。依刑事訴訟法第451 條第1 項聲請逕以簡易判決
    處刑。
二、按案件曾經判決確定者，應諭知免訴之判決，諭知免訴之判
    決，得不經言詞辯論為之，刑事訴訟法第302 條第1 款、第
    307 條分別定有明文。次按訴訟上所謂一事不再理之原則，
    關於實質上一罪或裁判上一罪，均有其適用，此經最高法院
    60年台非字第77號著有判例可參。又法律上一罪之案件，無
    論其為實質上一罪（接續犯、繼續犯、集合犯、結合犯、吸
    收犯、加重結果犯）或裁判上一罪（想像競合犯及刑法修正
    前之牽連犯、連續犯），在訴訟上均屬單一性案件，其刑罰
    權既僅一個，自不能分割為數個訴訟客體。而單一案件之一
    部犯罪事實曾經有罪判決確定者，其既判力自及於全部，其
    餘犯罪事實不受雙重追訴處罰，此即一事不再理原則，否則
    應受免訴之判決（最高法院97年度台非字第211 號裁判要旨
    可資參照）。從而，具有接續犯之包括一罪關係之數行為中
    之一部行為，或該等自然意義上非完全一致但仍應構成裁判
    上一罪（想像競合犯）之「一行為」之一部事實，如已經另
    案判決確定，就該他部行為（事實）之本案而言，依據首揭
    法律明文及判例意旨，刑罰權既屬單一，自應諭知免訴。
三、經查：本案被告所涉公然侮辱之罪嫌，經檢察官聲請簡易判
    決處刑而於99年7 月8 日繫屬本院，有本院收案章一枚在卷
    可考。然被告因同一犯罪事實（林曉青與黃惠玲2 人前於民
    國98年6 月間因細故在署立基隆醫院發生糾紛，林曉青仍心
    存不滿，竟基於妨害名譽之犯意，公然在己可公開之奇摩網
    站「烏魚子的部落格」（網址：http://tw.myblog.yahoo.
    com/nurse0719-polic e1018 ）上，接續製作標題為「一個
    樣」、「妳真得瘋了」等，內容為「該死瘋婆子的事，話說
    那個人又發作了，沒事找事做吧... 還是閒基隆中興國小校
    護工作太閒逸.. 但是他媽的你湊何熱鬧啊.. 要不是你是我
    老公的姐姐，我也不想跟你扯上關係」等文章），所涉之公
    然侮辱罪嫌，已由臺灣基隆地方法院檢察署檢察官以99年度
    偵字第721 號向本院院聲請簡易判決處刑，經本院於99年4
    月13日以99年度基簡字第389 號判處拘役30日，於同年6 月
    7 日確定等情，有上開聲請簡易判決處刑書影本及臺灣高等
    法院被告前案紀錄表各1 份在卷可稽。而被告先後在網站上
    對黃惠玲公然侮辱，於自然意義上固屬數行為，惟被告係在
    密切接近之時、地所為，且侵害同一法益，各行為間之獨立
    性極為薄弱，顯係基於同一犯罪計畫及妨害名譽之目的，依
    一般社會健全觀念難以強行分離，應認係基於單一犯意接續
    所為，而包括於一行為予以評價，並論以接續犯之一罪。則
    被告以一行為，同時對黃惠玲、林清華等2 人實施公然侮辱
    犯行，其中公然侮辱黃惠玲係與上開業經判決確定部分為同
    一事實，另同時侵害被害人林清華部分，與上開業經判決確
    定部分屬想像競合犯而為裁判上一罪關係，且本案被告所涉
    之公然侮辱罪嫌，已經本院以99年度基簡字第389 號判決確
    定，本案即應為前案確定判決效力所及，故公訴人就確定判
    決效力所及之本案事實，於99年7 月8 日向本院聲請簡易判
    決處刑，即有未合。
四、綜上，本件爰不經言詞辯論，逕諭知免訴之判決。
據上論斷，應依刑事訴訟法第452 條、第302 條第1 款、第307
條，判決如主文。
中    華    民    國    99    年    8     月    24    日
                     臺灣基隆地方法院刑事第五庭
                               法  官   何怡穎
以上正本證明與原本無異。
如不服本判決應於收受本判決後10日內向本院提出上訴書狀，其
未敘述上訴理由者，並得於提起上訴後10日內向本院補提理由書
狀（均須按他造當事人之人數附繕本）「切勿逕送上級法院」。
中    華    民    國    99    年    8     月    24    日
                              書記官    翁其良